臺灣彰化地方法院刑事判決　　　　　　　96年度訴字第1050號
公　訴　人　臺灣彰化地方法院檢察署檢察官
被　　　告　甲○○
　　　　　　　　　　　號
上列被告因違反毒品危害防制條例案件，經檢察官提起公訴（九
十五年度偵字第八二八二號、九十五年度偵緝字第五七四號），
本院認有刑事訴訟法第二百七十三條之一第一項之情形，而改依
簡式審判程序判決如下：
    主    文
甲○○連續行使偽造私文書，足以生損害於他人，處有期徒刑壹
年陸月；減為有期徒刑玖月。如附表六所示之物均沒收之。
    犯  罪  事  實
一、甲○○因經濟狀況不佳，無法順利以自己名義申請信用卡使
    用，竟意圖為自己不法之所有，先於民國94年5月間某日，
    在其位於彰化縣花壇鄉○○村○○路○段400巷17號之住處內
    ，徒手竊取其弟乙○○所有之身分證影本1張（乙○○未提
    出竊盜之告訴），得手後，甲○○復基行使偽造私文書、為
    自己不法所有意圖之詐欺取財及以不正方法由自動付款設備
    取財之概括犯意，先以新臺幣（下同）100元之代價，前往
    彰化縣花壇鄉白沙村某處，委請不知情之刻印業者，偽刻「
    乙○○」（起訴書誤載為「甲○○」）之印章1枚，再連續
    於下列時間、地點，為以下之犯行：
（一）於94年6月20日，持竊得之乙○○身分證影本，在彰化縣
      花壇鄉○○村○○街43巷6號之住處內，在台新商業銀行
      （下稱台新銀行）信用卡簡易申請書上申請人簽名欄位，
      接續偽造乙○○之署名共3枚後，郵寄給交由不知情之「
      台銓企業管理顧問有限公司」代辦人員持向台新銀行申辦
      信用卡而行使之，使台新銀行陷於錯誤，誤認係有資力之
      乙○○本人有申辦信用卡之意願，而核發信用卡4張，即
      新光三越VISA金卡（卡號0000000000000000號）、幸福加
      值VISA金卡（卡號0000000000000000號）、臺灣加油VISA
      金卡（卡號0000000000000000號）、太陽萬事達金卡（卡
      號0000000000000000號），甲○○並於該信用卡送達彰化
      縣花壇鄉○○村○○街43巷6號居所處時，持偽造之「乙
      ○○」印章，交由不知情之郵局某成年郵差蓋用在郵局掛
      號郵件簽收清單內，而偽造「乙○○」之印文1枚，用以
      表示係乙○○親自簽收該信用卡無訛之意，再由該承辦人
      員收回該簽收清單而行使之；甲○○收受信用卡後，再於
      上開信用卡背面偽造「乙○○」署名各1枚（共4枚），足
      生損害於乙○○及台新銀行審核發卡之正確性、中華郵政
      公司對於郵件簽收管理之正確性。甲○○嗣於94年10月11
      日起至95年2月13日止，連續持上開冒名申辦之新光三越
      VISA金卡（卡號0000000000000000號）、幸福加值VISA
      金卡（卡號0000000000000000號），前往附表一編號8、9
      、10、12、13、14、15及附表二編號2、3、4、5、6、7、
      8所示之特約商家，連續施用詐術，佯向店家表示欲購買
      服務或商品，甲○○復在各該消費金額之簽帳單上持卡人
      簽名欄，偽簽「乙○○」之署名各1枚（共14枚），連續
      偽造完成上開信用卡簽帳單後，交付與前開商店之人員而
      主張係上開信用卡所有人簽認該帳款之意思而加以行使，
      使前揭商店人員誤認係真正持卡人刷卡消費，因陷於錯誤
      乃交付如附表一編號8、9、10、12、13、14、15及附表二
      編號2、3、4、5、6、7、8所示消費金額價值之服務或商
      品，並使發卡銀行於上開商店請款時，在不知情下，代為
      墊付所消費之款項與前揭商店，足以生損害於台新銀行、
      聯合信用卡處理中心確認持卡人身分之正確性、乙○○及
      如附表一編號8、9、10、12、13、14、15及附表二編號2
      、3、4、5、6、7、8所示商店之利益。甲○○復利用前揭
      以乙○○名義所申領之新光三越VISA金卡（卡號00000000
      00000000號）、幸福加值VISA金卡（卡號00000000000000
      00號）所提供之預借現金功能，於附表一編號1、2、3、4
      、5、6、7、11及附表二編號1所示之時間，多次在附表一
      編號1、2、3、4、5、6、7、11及附表二編號1所示銀行之
      自動付款設備提款機，以輸入密碼使提款機誤以係申請名
      義人乙○○前來預借現金之不正方法，由自動付款設備取
      得現金款項（詐騙金額詳如附表一編號1、2、3、4、5、6
      、7、11及附表二編號1所示），均足以生損害於乙○○及
      台新銀行對信用卡管理之正確性。
（二）甲○○復於94年6月間某日，持竊得之乙○○身分證影本
      ，在其位於彰化縣花壇鄉○○村○○街43巷6號之居所內
      ，承上開行使偽造文書之概括犯意，在中國信託商業銀行
      （下稱中國信託銀行）信用卡申請書上申請人簽名欄位，
      接續偽造乙○○之署名共3枚後，郵寄給交由不知情之代
      辦人員持向中國信託銀行申辦信用卡而行使之，使中國信
      託商業銀行陷於錯誤，誤認係有資力之乙○○本人有申辦
      信用卡之意願，而核發信用卡1張（卡號000000000000000
      0號），甲○○並於該信用卡送達彰化縣花壇鄉○○村○
      ○街43巷6號居所處時，持偽造之「乙○○」印章，交由
      不知情之郵局某成年郵差蓋用在郵局掛號郵件簽收清單內
      ，而偽造「乙○○」之印文1枚，用以表示係乙○○親自
      簽收該信用卡無訛之意，再由該承辦人員收回該簽收清單
      而行使之，甲○○收受信用卡後，再於上開信用卡背面偽
      造「乙○○」署名1枚，足生損害於乙○○及台新銀行審
      核發卡之正確性、中華郵政公司對於郵件簽收管理之正確
      性。甲○○嗣於94年6月29日起至95年2月25日止，承上詐
      欺取財之概括犯意，連續持上開冒名申辦之中國信託銀行
      信用卡（卡號0000000000000000號），前往附表三編號3
      、9、10、11、12所示之特約商家，連續施用詐術，佯向
      該店家之已成年店員佯為表示欲購買服務或商品，甲○○
      復在各該消費金額之簽帳單上持卡人簽名欄，偽簽「乙○
      ○」之署名各一枚（共5枚），連續偽造完成上開信用卡
      簽帳單後，交付予前開商店之人員而主張係上開信用卡所
      有人簽認該帳款之意思而加以行使，使前揭人員誤認係真
      正持卡人刷卡消費，因陷於錯誤乃交付如附表三編號3、9
      、10、11、12所示消費金額價值之服務或商品，並使發卡
      銀行於上開商店請款時，在不知情下，代為墊付所消費之
      款項與前揭商店，足以生損害於中國信託銀行、聯合信用
      卡處理中心確認持卡人身分之正確性、乙○○及如附表三
      編號3、9、10、11、12所示商店之利益。甲○○復以不正
      方法由自動付款設備取財之概括犯意，利用前揭以乙○○
      名義所申領之信用卡所提供之預借現金功能，於附表三編
      號1、2、4、5、6、7、8所示之時間，多次在如附表三編
      號1、2、4、5、6、7、8所示銀行之自動付款設備提款機
      ，以輸入密碼，使提款機誤以係申請名義人乙○○前來預
      借現金之不正方法，由自動付款設備取得現金款項（詐騙
      金額詳如附表三編號1、2、4、5、6、7、8所示）後逕予
      使用，均足以生損害於乙○○及中國信託銀行、特約商店
      對信用卡管理之正確性。
（三）甲○○復於94年9月27日，持竊得之乙○○身分證影本，
      在其位於彰化縣花壇鄉○○村○○街43巷6號之居所內，
      承上開行使偽造文書之概括犯意，在安泰商業銀行（下稱
      安泰銀行）信用卡簡易申請書上申請人簽名欄位，接續偽
      造乙○○之署名共3枚後，郵寄給交由不知情之代辦人員
      持向安泰銀行申辦信用卡而行使之，使安泰銀行陷於錯誤
      ，認係有資力之乙○○本人有申辦信用卡之意願，而核發
      信用卡1張（卡號0000000000000000號），甲○○並於信
      用卡送達彰化縣花壇鄉○○村○○街43巷6號居所處時，
      持偽造之「乙○○」印章，交由不知情之郵局某成年郵差
      蓋用在花壇郵局掛號郵件簽收清單內，偽造「乙○○」之
      印文1枚，用以表示乙○○親自簽收該信用卡無訛之意，
      再由該承辦人員收受該簽收清單而行使之，甲○○收受信
      用卡後，並於上開信用卡背面偽造「乙○○」署1枚，均
      足生損害於乙○○及安泰銀行審核發卡之正確性、中華郵
      政公司對於郵件簽收管理之正確性。甲○○嗣於94年9月
      21 日起至95年2月25日止，承上詐欺取財之概括犯意，連
      續持上開冒名申辦之安泰銀行信用卡，前往附表四所示之
      特約商家，連續施用詐術，佯向如附表四所示銀行、店家
      之已成年行員、店員，表示欲代償台新銀行之帳單、購買
      服務或商品，甲○○復在各該消費金額之簽帳單上持卡人
      簽名欄，偽簽「乙○○」之署名各1枚（共6枚），連續偽
      造完成上開信用卡簽帳單後，交付與前開商店之人員而主
      張係上開信用卡所有人簽認該帳款之意思而加以行使，使
      前揭人員誤認係真正持卡人刷卡消費，因陷於錯誤乃交付
      如附表四所示消費金額價值之服務或商品，並使發卡銀行
      於上開商店請款時，在不知情下，代為墊付所消費之款項
      與前揭商店，足以生損害於安泰銀行、聯合信用卡處理中
      心確認持卡人身分之正確性、乙○○及如附表四所示商店
      之利益。
二、嗣乙○○於95年2月25日22時許，在其位於彰化縣花壇鄉○
    ○村○○路○段400巷17號之住宅，因接獲安泰銀行催繳預告
    通知書，始知被人冒用身分且遭人盜刷，因而報警循線查獲
    。
三、案經被害人乙○○、中國信託商業銀行股份有限公司、台新
    商業銀行股份有限公司、安泰商業銀行股份有限公司訴由彰
    化縣警察局和美分局報告臺灣彰化地方法院檢察署檢察官偵
    查起訴。
    理  由
一、按除被告所犯為死刑、無期徒刑、最輕本刑為三年以上有期
    徒刑之罪或高等法院管轄第一審案件者外，於刑事訴訟法第
    二百七十三條第一項程序進行中，被告先就被訴事實為有罪
    之陳述時，審判長得告知被告簡式審判程序之旨，並聽取當
    事人、代理人、辯護人及輔佐人之意見後，裁定進行簡式審
    判程序；除簡式審判程序及簡易程序案件外，第一審應行合
    議審判，刑事訴訟法第二百七十三條之一第一項、第二百八
    十四條之一分別定有明文。本件被告甲○○所犯係死刑、無
    期徒刑、最輕本刑為三年以上有期徒刑或高等法院管轄第一
    審案件以外之罪，並於本院行準備程序時就被訴事實為有罪
    之陳述，本院合議庭依前揭規定，經評議結果，裁定改由受
    命法官獨任行簡式審判程序，先予敘明。
二、上揭犯罪事實，業據被告甲○○於警詢、偵查及本院審理中
    坦承不諱，核與證人乙○○、丁○○、戊○○、丙○○等人
    分別於警詢時或偵查中之證述情節相符，並有乙○○出具之
    聲明書影本2紙、切結書及報案三聯單影本各1紙附卷可稽，
    復有中國信託銀行申辦信用卡資料及冒用明細表、安泰銀行
    申辦信用卡資料及冒用明細表、台新商業銀行信用卡簡易申
    請書及冒用明細表、還款明細表、傳真查詢國內各類掛號郵
    件查單、中華民國郵政國內大宗掛號執據、花壇郵局掛號郵
    件簽收清單、台新銀行信用卡帳單各1份、以及簽帳單影本
    19紙、提款機監視翻拍照片影本3張、三親等資料查詢結果
    、在職證明書影本各1紙在卷可參，是以被告之自白核與事
    實相符，應可採信，故本件事證已臻明確，被告之犯行應堪
    認定。
三、查被告行為後，於九十四年二月二日修正公布之刑法，已自
    九十五年七月一日起生效施行，經參照最高法院九十五年度
    第八次刑事庭會議決議內容，依現行刑法第二條第一項之規
    定，就與被告罪刑有關之共同正犯、連續犯、牽連犯、主刑
    之罰金刑及數罪之定應執行刑等一切情形，綜其全部罪刑之
    結果而為比較之結果（詳見附表五所載），應適用被告行為
    時之刑法（即修正前之刑法）相關規定。
四、是核被告如所為，係犯刑法同法第二百十六條、第二百十條
    之行使偽造私文書罪、同法第三百三十九條第一項之詐欺取
    財罪及同法第三百三十九條之二第一項之以不正方法由自動
    付款設備取財罪。被告偽造印章、印文、署押，為偽造私文
    書之前階段行為，而偽造私文書後持以行使，其偽造私文書
    之低度行為，應為行使偽造私文書之高度行為所吸收，均不
    另論罪。又被告於犯罪事實欄分別多次行使偽造私文書、多
    次詐欺取財及多次以不正方法由自動付款設備取財之犯行，
    均係時間緊接，手段相同，所犯構成要件相同之罪，顯均係
    基於概括犯意反覆為之，各為連續犯，應依修正刪除前刑法
    第五十六條之規定，各以一罪論，並分別加重其刑。被告連
    續行使偽造私文書、詐欺取財、以不正方法由自動付款設備
    取得他人之物各罪間，有方法、目的之牽連關係，為牽連犯
    ，應依修正前刑法第五十五條之規定，從一重之連續行使偽
    造私文書罪處斷。爰審酌被告正值壯年，不思以己力賺取生
    活所需，竟冒用他人身分、申辦偽造之信用卡，所為破壞信
    用卡之交易機能及社會金融秩序之安定，使被害人、發卡銀
    行蒙受損失，及本件詐欺取財、提款之金額多寡、犯後仍未
    與被害人等達成和解，並償還不法取得之金錢等一切情狀，
    量處如主文所示之刑。末查，被告本件犯罪時間在96年4月
    24日以前，非屬於中華民國九十六年罪犯減刑條例第三條所
    定不予減刑之案件，且其雖於96年8月30日經本院發布通緝
    ，惟亦非同條例第五條所定該條例施行前經通緝之案件，故
    應予減刑二分之一如主文所示。
五、被告用以詐欺取財之偽造書類，既已交付於被害人等收受，
    則該物非屬被告所有，除偽造書類上偽造之印文、署押，應
    依刑法第二百十九條予以沒收外，依同法第38條第3項之規
    定，即不得再對各該書類諭知沒收（最高法院43年台上字第
    747號判例要旨參照）。如附表六被告偽造之「乙○○」印
    章，雖未扣案，惟無證據證明業已滅失，另其於信用卡申請
    書上、信用卡簽單上、信用卡背面偽造「乙○○」之署押，
    以及在花壇郵局掛號郵件簽收清單上偽造「乙○○」之印文
    ，不問屬於犯人與否，均應依刑法第二百十九條之規定予以
    沒收。
據上論斷，應依刑事訴訟法第二百七十三條之一第一項、第二百
九十九條第一項前段，刑法第二條第一項前段、第二百十六條、
第二百十條、第三百三十九條第一項、第三百三十九條之二第一
項、（修正刪除前）第五十六條、（修正前）第五十五條、第二
百十九條，罰金罰鍰提高標準條例第一條前段，中華民國九十六
年罪犯減刑條例第二條、第七條，判決如主文。
本案經檢察官陳茂榮到庭執行職務
中　　華　　民　　國　　96　　年　　11　　月　　 23 　日
                  刑事第三庭      法  官  吳俊螢
以上正本證明與原本無異。
如不服本判決，應於判決送達後10日內，向本院提出上訴書狀，
上訴書狀應「敘述具體上訴理由」，並按他造當事人之人數附繕
本。「切勿逕送上級法院」。
告訴人或被害人對於判決如有不服具備理由請求檢察官上訴者，
其上訴期間之計算係以檢察官收受判決正本之日期為準。
中　　華　　民　　國　　96　　年　　11　　月　　 23 　日
                                  書記官  林怡吟
附錄論罪科刑法條：
刑法第二百十條：
偽造、變造私文書，足以生損害於公眾或他人者，處五年以下有
期徒刑。
刑法第二百十六條：
行使第二百十條條至第二百十五條之文書者，依偽造、變造文書
或登載不實事項或使登載不實事項之規定處斷。
中華民國刑法第339條
（普通詐欺罪）
意圖為自己或第三人不法之所有，以詐術使人將本人或第三人之
物交付者，處5年以下有期徒刑、拘役或科或併科1千元以下罰金
。
以前項方法得財產上不法之利益或使第三人得之者，亦同。
前二項之未遂犯罰之。
附表五：（刑法修正前、後與被告罪刑有關規定之比較）
一、刑法第二百十六條、第二百十條、第三百二十一條第一項第
    一款、第四款、第三百三十九條第一項及第三百四十九條第
    一項、第二項之條文本身均未修正（至有關被告行為後，於
    九十五年六月十四日增訂，並自同年七月一日起生效施行之
    刑法施行法第一條之一之規定，就刑法第三百三十九條第一
    項、第三百四十九條第一項、第二項之罰金刑數額所提高之
    倍數，與被告行為時之罰金罰鍰提高標準條例第一項前段所
    定罰金數額得提高之最高倍數相同）。
二、(一)修正事項：連續犯。
    (二)修正前第五十六條：「連續數行為而犯同一之罪名者，以
      一罪論。但得加重其刑至二分之一。」
    (三)修正後：廢除修正前刑法第五十六條連續犯之規定。
    (四)比較結果：修正後之規定並非有利於被告。
三、(一)修正事項：牽連犯。
    (二)修正前刑法第五十五條：「一行為而觸犯數罪名，或犯一
      罪而其方法或結果之行為犯他罪名者，從一重處斷。」
    (三)修正後刑法第五十五條：「一行為而觸犯數罪名者，從一
      重處斷。但不得科以較輕罪名所定最輕本刑以下之刑。」
      ，即刪除牽連犯之規定。
    (四)比較結果：修正後之規定並非有利於被告。
四、(一)修正事項：主刑之罰金刑。
    (二)修正前第三十三條第五款：「罰金：（銀元）一元以上。
      」
    (三)修正後第三十三條第五款：「罰金：新臺幣一千元以上，
      以百元計算之。」
    (四)比較結果：修正後之規定並非有利於被告。
五、結論：綜上所陳，依現行刑法第二條第一項：「行為後法律
    有變更者，適用行為時之法律。但行為後之法律有利於行為
    人者，適用最有利於行為人之法律。」之從舊從輕規定，因
    修正後刑法對被告並非有利，故仍應依刑法第二條第一項前
    段之規定，適用被告行為時之刑法（即修正前之刑法）相關
    規定。
附表六：（沒收）
1、 偽刻「乙○○」之印章壹枚。
2、台新銀行信用卡簡易申請書上申請人簽名欄位內所偽造「乙
   ○○」之署名共參枚。
3、花壇郵局掛號郵件簽收清單內，而偽造「乙○○」之印文壹
   枚。
4、新光三越VISA金卡（卡號0000000000000000號）、幸福加值
   VISA金卡（卡號0000000000000000號）、臺灣加油VISA金卡
   （卡號0000000000000000號）、太陽萬事達金卡（卡號00000
   00000000000號）背面偽造「乙○○」署名各壹枚（共肆枚）
   。
5、附表一編號8、9、10、12、13、14、15及附表二編號2、3、
   4、5、6、7、8所示之特約商家，各該消費金額之簽帳單上持
   卡人簽名欄，偽簽「乙○○」之署名各壹枚（共拾肆枚）。
6、中國信託銀行信用卡申請書上申請人簽名欄位內所偽造乙○
   ○之署名共參枚。
7、花壇郵局掛號郵件簽收清單內，而偽造「乙○○」之印文壹
   枚。
8、中國信託銀行信用卡（卡號0000000000000000號）背面偽造
   「乙○○」署名各壹枚。
9、附表三編號3、9、10、11、12所示之特約商家，各該消費金
   額之簽帳單上持卡人簽名欄，偽簽「乙○○」之署名各壹枚
   （共伍枚）。
10、安泰銀行信用卡簡易申請書上申請人簽名欄位所偽造「乙○
    ○」之署名共參枚。
11、花壇郵局掛號郵件簽收清單內，偽造「乙○○」之印文壹枚
    。
12、信用卡1張（卡號0000000000000000號）背面偽造「乙○○
    」署名各壹枚。
13、附表四所示之特約銀行、商家，各該消費金額之簽帳單上持
    卡人簽名欄，偽簽「乙○○」之署名各壹枚（共陸枚）。
